臺灣新竹地方法院刑事判決　　　　　　　 96年度易字第195號
公　訴　人　臺灣新竹地方法院檢察署檢察官
被　　　告　乙○○
上列被告因妨害公務等案件，經檢察官聲請以簡易判決處刑（96
年度速偵字第290 號），經本院新竹簡易庭認不宜依簡易判決處
刑，改依通常程序審理（96年度竹簡字第346 號），經被告等於
本院準備程序中，就被訴事實均為有罪之陳述，經告知被告等簡
式審判程序之旨，並聽取檢察官、被告等之意見後，經本院合議
庭裁定由受命法官進行簡式審判程序，本院判決如下：
    主  文
乙○○損壞公務員職務上掌管之物品，處有期徒刑伍月，如易科
罰金，以新臺幣壹仟元折算壹日；緩刑貳年，緩刑期間付保護管
束。
    犯罪事實
一、乙○○於民國96年2月4日晚間8時許至9時許，在新竹市南寮
    國小附近某不詳地點與友人共飲用臺灣啤酒（乙○○飲用約
    2瓶，猶於同日晚間10時許，駕駛車牌號碼1899─HJ號自用
    小客車自該處欲返回其位在新竹市○區○○街6號之住處，
    嗣於同日晚間10時35分許，行經新竹市○○路與天府路交岔
    路口時，因有飲酒跡象，為警攔停後欲對其作呼氣測試，惟
    乙○○當場表示希望稍後再作呼氣測試，遂經警帶至新竹市
    警察局交通第一分隊隊部（位於新竹市○區○○路173號1樓
    ）內等待稍後測試。詎乙○○為逃避呼氣測試，竟基於妨害
    公務之犯意，於同日晚間11時10分許，對於新竹市警察局交
    通第一分隊員警甲○○欲依法對其執行酒精濃度呼氣測試職
    務時，在上開第一分隊隊部內，先徒手推開執勤員警甲○○
    所持其職務上掌管之酒測器，致掉落地面之上開酒測器，造
    成吹嘴彈跳鈕毀損，酒測器因此無法進行檢測，不堪使用，
    復趁執勤員警甲○○屈身持該掉落之上開酒測器時，以其左
    腳踹執勤員警甲○○之左小腿，造成執勤員警甲○○受有左
    小腿2乘2公分挫傷之傷害（其所涉傷害甲○○部分，業經甲
    ○○以書狀撤回告訴，不另為不受理之諭知，詳述如後），
    而對於依法執行職務之員警施強暴行為。
二、案經新竹市警察局第一分局報告臺灣新竹地方法院檢察署檢
    察官偵查後聲請簡易判決處刑，嗣經本院改依通常程序審理
    。
　  理    由
一、按除被告所犯為死刑、無期徒刑、最輕本刑為三年以上有期
　　徒刑之罪或高等法院管轄第一審案件者外，於前條第一項程
　　序進行中，被告先就被訴事實為有罪之陳述時，審判長得告
　　知被告簡式審判程序之旨，並聽取當事人、代理人、辯護人
　　及輔佐人之意見後，裁定進行簡式審判程序，刑事訴訟法第
　　二百七十三條之一第一項定有明文。本件被告乙○○所犯係
    死刑、無期徒刑、最輕本刑為三年以上有期徒刑以外之罪，
    其於準備程序中就被訴事實為有罪之陳述，經告知簡式審判
    程序之旨，並聽取公訴人及被告之意見後，本院合議庭認為
    適宜而裁定由受命法官獨任進行簡式審判程序，合先敘明。
二、認定被告乙○○犯行所憑之各項證據：
（一）被告乙○○於偵查及本院訊問程序時對於上揭犯行均坦承
      不諱，其稱：伊於96年2月4日晚間10時許開車回家時為警
      查獲，伊希望稍後再作酒測，員警就將伊帶至分隊讓伊喝
      茶，約於當日晚間11時許員警又要作酒測時，伊因不想被
      酒測，且員警的手有架者伊，伊便將員警之酒測器之吹氣
      管子推開，致該吹氣的管子掉在地上，並於員警撿持該酒
      測器之際，以推擠員警之方式加以掙扎，造成員警受傷等
      語（見偵查卷第33、34頁，本院96年度竹簡字第346 號刑
      事卷第11、12頁）。
（二）被害人即新竹市警察局交通局第一分隊員警甲○○於警詢
      及本院訊問程序時之證述。其稱：他與同分隊之同仁張貴
      發員警於96年2月4日晚間10時50分許，接獲無線電通報指
      出，有1 名男子即被告乙○○拒絕警方實施酒精測試，需
      要支援，他們便立即趕赴現場，將被告乙○○帶回分隊查
      證身分並實施酒精測試，嗣於同日晚間11時10分許，他在
      分隊內要對被告乙○○實施酒精測試時，被告乙○○以雙
      手將其手中所持之酒測器摔至地上，造成該酒測器之子機
      有按燈不亮之損壞，且趁他屈身撿拾地面之酒測器子機時
      ，被告乙○○又用其左腳踢他的左小腿，致他受傷，之後
      他與在場之同仁即證人張貴發、楊鎮達等員警加以制止等
      語（見偵查卷第12、13頁，本院96年度竹簡字第346號刑
      事卷第11、12頁）。
（三）證人即新竹市警察局交通第一分隊員警張貴發於警詢時之
      證述。其稱：他與同分隊之同仁即被害人甲○○員警於96
      年2月4日晚間10時50分許，接獲無線電通報指出，有1 名
      男子即被告乙○○拒絕警方實施酒精測試，需要支援，他
      們便立即趕赴現場，將被告乙○○帶回分隊查證身分並實
      施酒精測試，後來被害人甲○○員警在分隊內要對被告乙
      ○○實施酒精測試時，被告乙○○以雙手將被害人甲○○
      員警手中所持之酒測器摔至地上，且趁被害人甲○○員警
      屈身撿拾地面之酒測器子機時，被告乙○○又用其左腳踢
      被害人甲○○員警的左小腿，之後他與同仁即被害人甲○
      ○、證人楊振達等員警加以制止等語（見偵查卷第14、15
      頁）。
（四）證人即新竹市警察局交通第一分隊員警楊振達於警詢時之
      證述。其稱：他於96年2月4日晚間10時50分許擔任值班勤
      務時，接獲無線電通報指出，有1 名男子即被告乙○○拒
      絕警方實施酒精測試，需要支援，他便請被害人甲○○及
      證人張貴發等員警前往現場支援，之後他們將被告乙○○
      帶回分隊查證身分並實施酒精測試，後來被害人甲○○員
      警在分隊內要對被告乙○○實施酒精測試時，被告乙○○
      以雙手將被害人甲○○員警手中所持之酒測器摔至地上，
      且趁被害人甲○○員警屈身撿拾地面之酒測器子機時，被
      告乙○○又用其左腳踢被害人甲○○員警的左小腿，之後
      他與同仁即被害人甲○○、證人張貴發等員警加以制止等
      語（見偵查卷第16、17頁）。
（五）酒測器受損照片及被害人甲○○員警受傷照片合計6張（
      見偵查卷第25至27頁）。
（六）被害人甲○○員警所提出之衛生署新竹醫院96年2月5日診
      斷證明書1紙（見偵查卷第35頁）。
（七）被害人即新竹市警察局交通第一分隊員警甲○○於96年2
      月5日所製作之偵查報告及分別於96年3月19日、96年3 月
      21日所製作之書面報告、志伸股份有限公司之酒測器維保
      記錄、本院96年4月10日下午2時25分所製作之電話紀錄表
      各1紙（見偵查卷第8頁，本院96年度竹簡字第346號刑事
      卷第14、15、16頁、本院卷第19頁）。
（八）綜上，本件被告乙○○犯行明確，應依法予以論科。
三、按刑法第135條第1項所稱之「強暴」，係指一切有形力即物
    理力之行使而言，不問其係對人或對物為之均包括在內。而
    同法第138 條所謂公務員職務上掌管之物品，以該物品由公
    務員本於職務上之關係所掌管為已足，與物品之所有權無涉
    （最高法院54年臺上字第477 號判例參照）。查本案遭被告
    乙○○損壞之酒測器，為警察機關所有之物，並由執行勤務
    之員警，於執勤時使用，要屬公務員本於職務關係所掌管之
    物品無訛。故核被告乙○○為逃避呼氣測試，而於員警甲○
    ○依法對其執行酒精濃度呼氣測試職務時，推擲執勤員警甲
    ○○所持其職務上掌管之酒測器，致該酒測器掉落地面而毀
    損不堪使用等情，係犯刑法第135 條之妨害公務罪及同法第
    138條之損壞公務員職務上掌管之物品罪，且係以1行為觸犯
    上開2 罪名，為想像競合犯，依刑法第55條前段之規定，應
    從重之損壞公務員職務上掌管之物品罪論處。爰審酌被告乙
    ○○無任何前科記錄，有臺灣高等法院被告前案紀錄表1 紙
    在卷可憑，足徵其素行尚佳，惟其為逃避呼氣測試，而推擲
    執勤員警職務上掌管之酒測器，顯見其法治觀念薄弱，並對
    於執法人員存在主觀認知之偏差，漠視公權力得以發揮維護
    社會秩序之功能，幸事後坦承犯行，見其悔悟之心，念其所
    生危害非巨，犯罪情節非屬重大，犯後亦對被害人即警員甲
    ○○道歉，雙方業於96年3月23日調解成立，有竹北市北區
    調解委員會調解筆錄1份附卷可查（見本院96年度竹簡字第
    346號刑事卷第21頁）等一切情狀，量處如主文所示之刑，
    併易科罰金之折算標準，以資懲儆。
四、另被告乙○○前未曾受有期徒刑以上刑之宣告，有上開臺灣
    高等法院被告前案紀錄表1 份在卷可按，其能坦承上開妨害
    公務之犯行，且雙方業於96年3 月23日調解成立等情，已如
    上述，被告乙○○此次因飲酒後無法克制心性而罹本案；其
    歷經偵、審教訓，當益知戒慎而無再犯之虞，本院認前之宣
    告刑，以暫不執行為適當，依刑法第74條第1項第1款之規定
    ，爰併予宣告緩刑2年，以勵自新。又考量被告乙○○為一
    有相當智識經驗之成年人，本應知曉其行為之法律效果，竟
    仍為本案犯行，於本案訊問、準備程序中固坦承犯行，然仍
    對自身違法之舉多所推託，顯見其法治觀念實有加強之必要
    ，本院為使其習得正確之法律概念及時刻記取教訓，遏止被
    告乙○○再犯罪，爰就被告乙○○於緩刑期內併予宣付保護
    管束，始符緩刑制度之良法美意。
五、不另為不受理之諭知部分：
（一）聲請簡易判決處刑意旨略以：被告乙○○於民國96年2月4
      日晚間11時10分許，在新竹市警察局交通第一分隊隊部（
      位於新竹市○區○○路173號1樓）內，對於告訴人即新竹
      市警察局交通第一分隊員警甲○○欲依法對其執行酒精濃
      度呼氣測試職務時，先徒手推開告訴人甲○○所持其職務
      上掌管之酒測器，致掉落地面之上開酒測器毀損不堪使用
      （其所涉妨害公務等部分，業經判處有期徒刑5月，緩刑2
      年，緩刑期間付保護管束），復趁告訴人甲○○屈身持該
      掉落之上開酒測器時，以其左腳踹告訴人甲○○之左小腿
      ，造成告訴人甲○○受有左小腿2乘2公分挫傷之傷害，因
      認被告乙○○涉有刑法第277條第1項之傷害罪嫌等語。
（二）按告訴乃論之罪，告訴人於第一審辯論終結前得撤回其告
      訴，又告訴經撤回者，應諭知不受理之判決；並得不經言
      詞辯論為之，刑事訴訟法第238條第1項、第303條第3款、
      第307條分別定有明文。
（三）查本件告訴人甲○○告訴被告乙○○傷害罪嫌部分，公訴
      人認係觸犯刑法第277條第1項之傷害罪，依同法第287條
      前段之規定，須告訴乃論。茲本件被告乙○○所涉上開罪
      嫌部分，業與告訴人甲○○於96年3月23日調解成立，另
      經告訴人甲○○於96年3月30日以書狀撤回告訴，有聲請
      撤回告訴狀1份在卷可查（見本院卷第3頁），原應依照首
      開說明，本件爰不經言詞辯論，逕為諭知不受理之判決，
      惟本案聲請簡易判決處刑檢察官認此傷害部分，與前開有
      罪部分為刑法第55條想像競合之裁判上一罪關係，爰不另
      為不受理之諭知。
六、依刑事訴訟法第452條、第273條之1第1項、第299條第1項前
    段，刑法第135條第1項、第138條、第55條、第41條第1項前
    段、第74條第1項第1款、第93條第1項，刑法施行法第1條之
    1第1項、第2項前段，逕以簡易判決處刑如主文。
本案經檢察官林奕到庭執行職務
中　　華　　民　　國　　96　　年　　4 　　月　　17 　日
            臺灣新竹地方法院刑事第四庭
                                法　官  劉兆菊
如不服本判決應於收受本判決後10日內向本院提出上訴書狀，其
未敘述上訴理由者，並得於提起上訴後十日內向本院補提理由書
狀 (均須按他造當事人之人數附繕本)「切勿逕送上級法院」。
中　　華　　民　　國　　96　　年　　4 　　月　　17  　日
                                書記官  蕭汝芳
附錄本院論罪科刑法條：
中華民國刑法第135條第1項：
對於公務員依法執行職務時，施強暴脅迫者，處3年以下有期徒
刑、拘役或3百元以下罰金。
中華民國刑法第138條：
毀棄、損壞或隱匿公務員職務上掌管或委託第三人掌管之文書、
圖畫、物品，或致令不堪用者，處5年以下有期徒刑。
